【裁判字號】    98,訴,488
【裁判日期】    981124
【裁判案由】    違反森林法
【裁判全文】
臺灣苗栗地方法院刑事判決               98年度訴字第488號
公  訴  人  臺灣苗栗地方法院檢察署檢察官
被      告  丙○○
                      號
被      告  乙○○
上列被告因違反森林法案件，經檢察官提起公訴（98年度偵字第
2369號），本院判決如下：
    主  文
丙○○犯森林法第五十二條第一項第四款、第六款之竊取森林主
產物罪，累犯，處有期徒刑壹年貳月，併科罰金新臺幣拾陸萬捌
仟捌佰參拾壹元，罰金如易服勞役，以新臺幣貳仟元折算壹日，
扣案如附表所示之物沒收。
乙○○犯森林法第五十二條第一項第四款、第六款之竊取森林主
產物罪，處有期徒刑捌月，併科罰金新臺幣拾壹萬貳仟伍佰伍拾
肆元，罰金如易服勞役，以新臺幣貳仟元折算壹日，扣案如附表
所示之物沒收。
    事  實
一、丙○○前因違反山坡地保育利用條例及毒品危害防制條例等
    案件，分別經法院判處有期徒刑10月、9 月及8 月，經減刑
    為有期徒刑5 月、4 月15日及4 月，並定應執行刑為有期徒
    刑1 年確定，於民國97年6 月17日假釋出監，甫於97年6 月
    27日假釋期滿執行完畢。詎仍不知悔改，復與乙○○、甲○○（俟到案後另行審結）共同意圖為自己不法之所有，基於
    竊取森林主產物之犯意聯絡，於98年5 月4 日凌晨0 時許，
    共乘丙○○駕駛之車號LY-7429 號廂型車至苗栗縣泰安鄉○○○○道處，並進入泰安鄉馬限國有林班地大安溪事業區第
    28林班內，由丙○○、乙○○分持鏈鋸盜伐該林班內，由行
    政院農業委員會林務局新竹林區管理大湖工作站管理之森林
    主產物牛樟樹，總重940 公斤，價值新臺幣（下同）56,277
    元，得手再將竊得之牛樟樹截成11塊，由3 人合力推上車號
    LY-7429 號廂型車，以搬運渠等竊得之牛樟樹。迨該車回程
    行經司馬限林道14.9公里處，為警攔查，丙○○、乙○○、
    甲○○見狀即棄車分向逃離現場，經警在車內扣得乙○○所
    有之鏈鋸2 台、長條木板1 片、起子1 支、板手1 支、尖嘴
    鉗1 支、定滑輪1 個、鏈條1 條、火星套筒3 支、尼龍袋2
    個、磨鏈條工具9 支，及乙○○、甲○○共有之吊掛機1 台
    等物。嗣於同日5 時30分許，甲○○於員警尚未查悉行竊者
    之身分之際，主動投案接受裁判，並依甲○○之供述循線查
    悉上情。
二、案經行政院農業委員會林務局新竹林區管理處訴由苗栗縣警
    察局大湖分局報請臺灣苗栗地方法院檢察署檢察官偵查起訴
    。
    理  由
壹、證據能力部分：
一、刑事訴訟法第159 條之1 第2 項規定：「被告以外之人於偵
    查中向檢察官所為之陳述，除顯有不可信之情況者外，得為
    證據。」故被告以外之人於偵查中向檢察官所為之陳述，其
    性質要屬傳聞證據，但依該項立法理由之說明，現階段刑事
    訴訟法規定檢察官代表國家偵查犯罪、實施公訴，依法其有
    訊問被告、證人及鑑定人之權，證人、鑑定人且須具結，而
    實務運作時，偵查中檢察官向被告以外之人所取得之陳述，
    原則上均遵守法律規定，不致違法取供，其可信性極高，為
    兼顧理論與實務，在除顯有不可信之情況者外，被告以外之
    人於偵查中向檢察官所為之陳述，得為證據。所謂「顯有不
    可信之情況」，係指陳述是否出於供述者之真意，有無違法
    取供情事之信用性而言，故應就偵查筆錄製作之原因、過程
    及其功能等加以觀察其信用性，據以判斷該項陳述是否有顯
    不可信之情況，並非對其陳述內容之證明力如何加以論斷（
    最高法院94年度台上字第629 號判決意旨可資參照）。經查
    ，本案共同被告甲○○、乙○○，及證人郭世民、彭明輝於
    偵查中具結證述之內容，就形式上觀之，並無前述顯有不可
    信之情況，依上開之說明，自具有證據能力。
二、次按刑事訴訟法第158 條之3 規定：「證人、鑑定人依法應
    具結而未具結者，其證言或鑑定意見，不得作為證據。」所
    謂「依法應具結而未具結者」，係指檢察官或法官依刑事訴
    訟法第175 條之規定，以證人身分傳喚被告以外之人（證人
    、告發人、告訴人、被害人、共犯或共同被告）到庭作證，
    或雖非以證人身分傳喚到庭，而於訊問調查過程中，轉換為
    證人身分為調查時，此時其等供述之身分為證人，則檢察官
    、法官自應依本法第186 條有關具結之規定，命證人供前或
    供後具結，其陳述始符合第158 條之3 之規定，而有證據能
    力。若檢察官或法官非以證人身分傳喚而以告發人、告訴人
    、被害人或共犯、共同被告身分傳喚到庭為訊問時，其身分
    既非證人，即與「依法應具結」之要件不合，縱未命其具結
    ，純屬檢察官或法官調查證據職權之適法行使，當無違法可
    言。而前揭不論係本案或他案在檢察官面前作成未經具結之
    陳述筆錄，係屬被告以外之人於偵查中向檢察官所為之陳述
    ，本質上屬於傳聞證據，基於保障被告在憲法上之基本訴訟
    權，除該被告以外之人死亡、身心障礙致記憶喪失或無法陳
    述、滯留國外或所在不明而無法傳喚或傳喚不到、或到庭後
    拒絕陳述等情形外，如已經法院傳喚到庭具結而為陳述，並
    經被告之反對詰問，前揭非以證人身分而在檢察官面前未經
    具結之陳述筆錄，除顯有不可信之情況者外，得為證據，並
    應於判決內敘明其符合傳聞證據例外之理由，不能因陳述人
    未經具結，即一律適用本法第158 條之3 之規定，排除其證
    據能力（最高法院96年台上字第3527號判決意旨參照）。準
    此，共同被告甲○○於偵查中非以證人身分向檢察官所為之
    供述，自形式上觀之，並無顯不可信之情況，且本院審理時
    亦以證人身分傳喚其到庭並經具結作證，且給予被告丙○○
    為反對詰問之機會（被告乙○○則未請求詰問），依上開說
    明，共同被告甲○○在偵查中非以證人身分所為之供述，依
    刑事訴訟法第159 條之1 第2 項之規定，亦有證據能力。
三、再按被告以外之人（包括證人、鑑定人、告訴人、被害人及
    共同被告等）於檢察事務官、司法警察官或司法警察調查中
    所為之陳述，與審判中不符時，其先前之陳述具有較可信之
    特別情況，且為證明犯罪事實存否所必要者，得為證據，刑
    事訴訟法第159 條之2 定有明文。是被告以外之人於司法警
    察（官）調查中所為之陳述，依刑事訴訟法第159 條第1 項
    規定，係屬傳聞證據，原則上無證據能力，惟如該陳述與審
    判中不符時，其先前之陳述具有較可信之特別情況，且為證
    明犯罪事實存否所必要者，依同法第159 條之2 規定，始例
    外認為有證據能力；而所謂「前後陳述不符」之要件，應就
    前後階段之陳述進行整體判斷，以決定其間是否具有實質性
    差異，惟無須針對全部陳述作比較，陳述之一部分有不符，
    亦屬之。而所謂「較可信之特別情況」之情形，亦應就前後
    陳述時之各種外部情況進行比較，以資決定何者外部情況具
    有可信性。若陳述係在特別可信之情況下所為，則虛偽陳述
    之危險性即不高，雖係審判外陳述，或未經被告反對詰問，
    仍得承認其有證據能力。所稱「外部情況」之認定，如：(一)
    時間之間隔：陳述人先前陳述是在記憶猶新之情況下直接作
    成，一般與事實較相近，事後即可能因記憶減弱或變化，致
    有不清晰或陳述不符之現象發生。(二)有意識之迴避：由於先
    前陳述時被告未在場，是陳述人直接面對詢問警員所為陳述
    較為坦然；事後可能因陳述人對被告有所顧忌或同情，因而
    在被告面前較不願陳述不利被告之事實。(三)受外力干擾：陳
    述人單獨面對檢察事務官或司法警察（官）所為之陳述，程
    度上較少會受到強暴、脅迫、詐欺、利誘或收買等外力之影
    響，其陳述較趨於真實。若被告在庭或有其他成員參與旁聽
    時，陳述人可能會本能的作出迴避對被告不利之證述，或因
    不想生事乃虛構事實而為陳述。(四)事後串謀：目擊證人對警
    察描述所目睹情形，因較無時間或動機去編造事實，客觀上
    亦較難認與被告間有勾串情事，其陳述具有較可信性。但事
    後因特殊關係，雙方可能因串謀而統一口徑；或事後情況變
    化，兩者從原先敵對關係變成現在友好關係等情形，其陳述
    即易偏離事實而較不可信。(五)警詢或檢察事務官所作之偵查
    筆錄記載是否完整：如上開筆錄對於犯罪之構成要件、犯罪
    態樣、加重減輕事由或起訴合法要件等事實或情況，均詳實
    記載完整，自可推定證人之陳述，與事實較為相近，而可信
    為真實。法院應斟酌上列因素綜合判斷，亦應細究陳述人之
    問答態度、表情與舉動之變化，此一要件係屬訴訟法事實之
    證明，以自由證明為已足，且應由主張此項證據之人證明。
    惟此僅係確定上開陳述有無證據能力而已，至該證據具有證
    據能力後，其證據力之強弱問題，仍待法院綜合全辯論意旨
    及調查證據所得，依法認定。經查：被告甲○○於警詢時證
    稱被告丙○○有一同前往盜伐牛樟樹等語，然於本院卻改稱
    被告丙○○沒有去，是綽號「空號」之原住民與伊和被告乙○○同去云云，有前後陳述不符之情形。本院審酌被告甲○○於警詢時之證述，為案發當日所陳，當時記憶較深刻，可
    立即反應所知，不致因時隔日久而遺忘案情，且其當時即自
    首坦承犯行，所言應較無顧忌，且較無來自被告丙○○同庭
    在場之壓力而出於虛偽不實之指證或故為迴護之機會，因此
    所為之證述均較為具體明確；且被告甲○○於案發後至於本
    院證述之日，均仍與被告丙○○同住一處（此為被告丙○○
    自陳，見本院卷第177 、185 頁），已有事後串謀或受被告
    丙○○干擾之可能性，堪認被告甲○○於警詢時所為之陳述
    ，客觀上具有較可信之特別情況，且亦為證明犯罪事實存否
    所必要，是依上開說明，其於警詢之證言自有證據能力。
四、末按被告以外之人於審判外之陳述，雖不符前4 條之規定，
    而經當事人於審判程序同意作為證據，法院審酌該言詞陳述
    或書面陳述作成時之情況，認為適當者，亦得為證據；當事
    人、代理人或辯護人於法院調查證據時，知有第159 條第1
    項不得為證據之情形，而未於言詞辯論終結前聲明異議者，
    視為有前項之同意，刑事訴訟法第159 條之5 定有明文。本
    案以下所引用之其他被告以外之人於審判外之陳述（含書面
    陳述），業經本院於準備程序及審判期日中予以提示並告以
    要旨，迄至言詞辯論終結前，被告均未聲明異議，本院審酌
    上開證據資料製作時之情況，尚無違法不當及證明力明顯過
    低之瑕疵，亦認為以之作為證據應屬適當，揆諸前開說明，
    認後述所引用之其他證據，均有證據能力。
貳、實體部分：
一、訊據被告乙○○對其於上開時、地，有結夥2 人以上，共同
    竊取前開牛樟樹，並於得手後使用車號LY-7429 號廂型車搬
    運贓物等犯罪事實，於偵查及本院審理時均已坦承不諱；被
    告丙○○固坦承於98年5 月3 日夜間，有與被告乙○○、甲○○在伊苗栗縣大湖鄉○○村○ 鄰○○路名進巷1 號住處會
    合，準備共同前往前開盜伐現場竊取牛樟樹，惟矢口否認有
    何竊取森林主產物之犯行，辯稱：於出發之前，因伊與甲○○為債務發生爭執，且急欲前往遊藝場打電玩機台，故僅將
    車號LY-7429 號廂型車借給甲○○使用，伊並無隨同至現場
    盜伐牛樟樹，案發時伊係在大湖遊藝場云云。經查：
  (一)上開犯罪事實，業據被告甲○○於98年5 月4 日警詢及同日
    偵查中供稱：「98年5 月4 日凌晨警方查捕時，有3 人逃逸
    ，後來我獨自1 人向警方自首而遭逮捕，另外逃脫的2 人是
    丙○○及綽號『黑扁』之乙○○。我們於98年5 月3 日22時
    許至丙○○家中聊天，丙○○提議一同去山上弄牛樟，共有
    3 人參與，由丙○○、乙○○2 人使用電鋸，我與他們負責
    搬運牛樟樹及雜役，如果賣出所得利益朋分四分之一，我到
    丙○○家中時，工具都準備好了，大約23時許出發，由丙○○駕駛車號LY-7429 號車，於98年5 月4 日0 時許抵達現場
    ，在現場約花費4 小時左右截斷及搬運牛樟樹。」（見偵卷
    第9-11頁）、「我承認有跟乙○○、丙○○等人一起偷牛樟
    樹，竊盜時間、地點如同警詢時所陳述，5 月3 日我先到丙○○家中聊天，丙○○提議說要一起到山上幫他砍牛樟樹，
    當時乙○○也在場，且乙○○比我先到丙○○家，所以丙○○一提議我們就開車上山了，到山上後由丙○○、乙○○拿
    電鋸鋸木頭，我只負責幫忙搬運，共砍11塊牛樟樹，之後我
    們將牛樟樹搬上車並載出去，路上碰到警察路檢，我們3 人
    就棄車跑了，躲了一下子我就自己出來跟警察說我有涉案。
    扣案之工具我去時就已經放在丙○○家了，丙○○提議要到
    山上砍樹時，我們3 人才一起將工具搬上車，扣案的工具就
    是用來偷牛樟樹的工具。」等語明確（見偵卷第44-45 頁）
    ；並經證人即新竹林區管理處大湖工作站技術士黃紹宏證稱
    ：「經會勘後，犯案地點在行政院農業委員會林務局新竹林
    區管理處大安溪事業區第28林班，被盜伐之樹種為牛樟樹，
    經與警察隊清點後共有11塊遭截斷大小不一之牛樟殘材，重
    量為940 公斤。」等語（見偵卷第6-8 頁）；證人即國家公
    園警察大隊雪霸警察隊員警郭世民、彭明輝證稱：「本件是
    我們所查獲，於98年5 月4 日凌晨0 時許，我們在司馬限林
    道15公里處管制哨埋伏，一直到4 時20分左右，發現有一部
    車走司馬限林道出來，我們試圖要攔阻，結果該車卻衝撞我
    們所擺設的障礙物並往前開，我們上前追緝，一直追到14.9
    公里處，看到有3 人棄車逃逸，我們往前搜索，發現有3 處
    不同地點有人跳落山谷痕跡，我們往下搜索沒有找到人，最
    後是甲○○上來投案，做筆錄時，甲○○供出車上的人還有
    乙○○、丙○○一起去偷。」等語（見偵卷第63-64 頁）；
    復有贓物認領保管單、裕豐地磅處秤量傳票、查獲之牛樟樹
    、工具照片15張、行政院農業委員會林務局新竹林區管理處
    98年7 月24日函文暨所附森林主副產物被害價格查定書等件
    在卷（見偵卷第14-24 頁、本院卷第64-72 頁），及如附表
    所示之物扣案可證。
  (二)被告甲○○雖於嗣後翻異前詞，於98年5 月19日偵查中，與
    被告乙○○均具結證稱：被告丙○○並未一同前往盜伐牛樟
    樹云云；被告甲○○更陳稱：伊因懷疑遭被告丙○○舉報，
    始誣陷被告丙○○有參與上開犯行云云。惟查：
  (1)就案發當時，究竟有何人在現場盜伐牛樟樹乙節，據被告甲○○於偵查中證稱：「當日只有我跟乙○○去，是丙○○先
    打電話給我，叫我去他家，電話中丙○○有跟我說要到山上
    砍牛樟樹，我到了之後，出發前丙○○又說他不去了，所以
    就由我跟乙○○一起到山上砍樹，在山上由乙○○用電鋸砍
    樹，我幫忙推、滾動木頭，滾到車子邊後，我們2 人一起將
    牛樟樹推上車。」；被告乙○○於偵查中證稱：「當天是我
    跟甲○○一起去，一開始我們在丙○○家中說好3 人一起去
    後來不知道何原因丙○○就說他不去了，所以就由我跟甲○○一起去，到山上後，由我先把靠近樹根的土撥開，開始鋸
    樹木，鋸好後甲○○幫忙用木板墊著滾動木頭搬運上車。」
    等語（見偵卷第52-54 頁）。嗣於本院準備程序中，被告甲○○、乙○○竟均更易前詞，改稱：當日確實有3 人前往盜
    伐牛樟樹，但第3 人是真實姓名年籍不詳，綽號「空號」之
    原住民云云（見本院卷第78-79 頁）。是其2 人前後所述已
    有重大差異，真實性甚為可疑。
  (2)而就該綽號為「空號」之人，係如何與被告甲○○、乙○○
    2 人相約前往、其特徵為何等節，分經被告甲○○於本院證
    稱：「我是在大湖遊藝場認識『空號』的，我只知道他姓張
    ，身高差不多166 公分，體重看不出來，事情發生後已經找
    不到人，『空號』好像是用國語念，當天晚上我開車載乙○○和『空號』，『空號』是在大湖遊藝場那邊上車，因為丙○○不去，我們想再找1 個人，約『空號』時沒有打電話給
    他，我們就繞過去遊藝場看，找看看有沒有人要去，當時並
    不是一定要找『空號』，就是去那邊看看有沒有熟人要一起
    去，當天晚上除了我跟乙○○，沒有其他外人在丙○○家。
    」等語（見本院卷第102-115 、121 頁）；被告乙○○於本
    院證稱：「都是甲○○聯絡『空號』，當天晚上是甲○○出
    去把『空號』載回丙○○家，3 人再從丙○○家一起出發，
    丙○○應該有看到『空號』，我不知道『空號』的真實姓名
    ，他身高約170 公分、微胖，是原住民，那時甲○○剛好在
    路上碰到『空號』，就騎摩托車把他載回來，我們3 人再一
    起開車上山，『空號』可能是用山地話講，甲○○帶回來就
    說叫『空號』。」等語（見本院卷第154-155 、167-171 頁
    ），核其2 人所述，歧異甚大。再觀以被告丙○○於本院準
    備程序中，先供稱：「那天甲○○與乙○○跟誰去我不知道
    ，車子是甲○○從我家開去，那天除了他們2 人在我家，我
    兒子也在家，『空號』當時沒有在我家。」等語（見本院卷
    第78頁）；然於本院審理時，其為配合被告乙○○之前述證
    詞，竟改稱：「當天晚上甲○○有帶1 個叫『空號』的山地
    人到我家，當天是我第一次見到，我還有問『空號』的名字
    ，我在大湖遊藝場很少見到這個人，並不認識他。」等語（
    見本院卷第177- 178頁），其前後所述顯相矛盾，益徵綽號
    「空號」之人，實係臨訟杜撰，而非真有其人，復因串證不
    足而出現重大不符之瑕疵。
  (3)再就被告甲○○、乙○○所述有關被告丙○○未一同上山砍
    樹之原因乙節，被告甲○○於偵查中證稱：「因為丙○○有
    欠我錢，要出發前我向他催討，丙○○生氣就不去了，說車
    子借我們就好，丙○○與我發生口角之過程，乙○○在一旁
    都有看到、聽到。」等語（見偵卷第52、54頁）；被告乙○○於偵查中證稱：「當天丙○○說臨時有事情所以不去了，
    但沒有具體說明因為何事情不去，當天從甲○○到丙○○家
    ，一直到我跟甲○○出發、離開丙○○家，我沒有看到甲○○、丙○○因為債務的事情而吵架。」等語（見偵卷第53-5
    4 頁），其2 人所述已南轅北轍。而被告丙○○於本院準備
    程序中復供稱：「那天我本來要去，後來臨時有事沒有去，
    那天我跟甲○○鬧得不好，且我臨時有事是因為以前當兵的
    朋友從南部上來。」等語（見本院卷第78頁）；然於本院審
    理時竟又改稱：「（問：當晚有無其他以前的朋友來找你？
    ）沒有，因為他們找我會到我家，找不到我就走了，我自己
    去電動玩具店打台子，我有1 台花掉很多錢，我急著想去打
    電動，怕被別人打走。」等語（見本院卷第188 頁），對照
    其前後所陳差異極大，亦足認被告丙○○所言，實係胡亂編
    造，不足採信。
  (4)至被告甲○○雖供稱：伊因為懷疑遭被告丙○○舉報，而於
    警詢及第1 次偵查中誣陷被告丙○○有共同盜伐牛樟樹云云
    。然被告甲○○與被告丙○○已相識5 、6 年，彼此是好朋
    友關係，被告甲○○於案發前後均無償住在被告丙○○家中
    ，直到98年10月間才搬離等情，分經其2 人供述明確（見本
    院卷第116 、177 、185 、187 頁），是被告甲○○與丙○○間既交情匪淺，其間之債務亦僅約3 萬元（見本院卷第11
    5 、185 頁），則被告甲○○竟僅因3 萬元之債務糾紛，即
    懷疑相識多年之好友舉報其盜伐牛樟樹，而故意誣陷被告丙○○入罪，此已有違常情。況如被告丙○○果真受被告甲○○刻意誣陷，其遭警方移送而知悉上情後，自當對被告甲○○感到氣憤、失望，此亦為被告丙○○所自陳（見本院卷第
    184 頁），然被告丙○○於案發後，竟仍任由被告甲○○在
    其家中居住，直到98年10月間，被告甲○○才搬離該處，此
    實令人匪夷所思。復參酌被告甲○○、乙○○、丙○○3 人
    就前述各節，所述互相抵觸、前後矛盾等情，足證被告甲○○、乙○○於偵查中所稱：被告丙○○並未一起上山竊取牛
    樟樹云云，乃係故為迴護被告丙○○之虛詞，委無可信，應
    以被告甲○○於警詢及第1 次偵訊中，明確指證被告丙○○
    如何參與竊取牛樟樹之分工部分，方屬真實可採。
  (三)至被告丙○○辯稱：案發時伊係在大湖遊藝場，該遊藝場之
    開分小姐邱玉寬可為其證明云云。經查，證人邱玉寬於本院
    證稱：「我在大湖遊藝場做大夜班，上班時間是凌晨0 時至
    上午8 時，丙○○算是我們的主顧客，他常會在夜班來來去
    去，因為時間也很久了，我客人也來來去去，我不記得他98
    年5 月4 日的凌晨有沒有在那邊，雖然我常常看到他，但他
    並不是每個月31天每天都去。」等語明確（見本院卷第123-
    129 頁）。是證人邱玉寬既無法確認被告丙○○於案發當時
    ，是否確實在其任職之大湖遊藝場，自難以之作為有利被告
    丙○○之論據。
  (四)綜上所述，本案事證明確，被告丙○○所辯，無非係犯後卸
    責之詞，不足憑採，其與被告乙○○之犯行均堪以認定，應
    依法論科。
二、核被告丙○○、乙○○所為，均係犯森林法第52條第1 項第
    4 款、第6 款之結夥2 人以上、為搬運贓物使用車輛竊取森
    林主產物罪（森林法係刑法之特別法，是被告2 人此部分之
    行為，雖亦犯刑法第321 條第1 項第3 、4 款之加重竊盜罪
    ，但依據特別法優於普通法之法理，自應優先適用森林法之
    規定，無庸論以刑法之加重竊盜罪，併此敘明）；被告丙○○、乙○○與甲○○間，就上開犯行有犯意聯絡及行為分擔
    ，應論以共同正犯。又被告丙○○有如事實欄所載之科刑、
    執行紀錄，此有臺灣高等法院被告前案紀錄表1 份附卷可參
    ，其於有期徒刑執行完畢後5 年以內，故意再犯本件有期徒
    刑以上之罪，為累犯，應依刑法第47條第1 項之規定，加重
    其刑。
三、又犯森林法第52條之加重竊取森林主、副產物罪，應併科之
    罰金以贓額2 倍以上、5 倍以下為其額度；所謂「贓額」係
    指其竊取之森林主、副產物之價額（最高法院86年度台上字
    第6566號判決意旨參照），且贓額之計算，係以山價為準，
    並不以交易價格之市價為準（最高法院81年度台上字第1758
    號判決意旨參照）。查前開遭竊之森林主產物即牛樟樹之山
    價為56,277元，有森林主副產物被害價格查定書1 份在卷可
    稽（見本院卷第65-72 頁）。爰審酌被告丙○○、乙○○貪
    圖小利，不思以正當途徑獲取財物，竟趁夜盜伐國有森林之
    牛樟樹，對自然生態影響非微，實不宜輕縱，且被告丙○○
    前已有違反森林法之前科，仍不知記取刑罰教訓而再犯本案
    ，於犯後更矢口否認犯行，毫無悔意；至被告乙○○雖坦承
    本件犯行，但於偵、審程序中，仍圖迴護被告丙○○，悔意
    不堅，及其2 人犯罪之目的、手段等一切情狀，分別量處如
    主文所示之有期徒刑，並依森林法第52條之規定，對被告丙○○併科3 倍贓額即168,831 元之罰金，及對被告乙○○併
    科2 倍贓額即112,554 元之罰金，並就罰金刑部分諭知易服
    勞役之折算標準，以資儆懲。
四、末查，扣案如附表所示之物中，除吊掛機1 台為被告甲○○
    、乙○○所共有外，其餘均為被告乙○○所有，且均係供本
    案竊取牛樟樹所用之物，業據被告甲○○、乙○○供承在卷
    （見本院卷第78、79、192 頁），而共同正犯因相互間利用
    他方之行為，以遂行其犯意之實現，本於責任共同之原則，
    共同正犯應對所參與犯罪之全部事實負責，是有關從刑之沒
    收部分，雖係他共同正犯所有供犯罪所用之物，亦應於其本
    身所處主刑之後，併為沒收之諭知。是前開工具，依刑法第
    38條第1 項第2 款之規定，應於被告丙○○、乙○○之主文
    項下，均併予宣告沒收。至未扣案之車號LY-7429 號廂型車
    ，其車主為鄭正炫，有公路監理電子閘門之車籍查詢資料附
    卷可佐（見本院卷第211 頁），是該車既非被告所有，自不
    予宣告沒收，附此敘明。
據上論斷，應依刑事訴訟法第299 條第1 項前段，森林法第52條
第1 項第4 款、第6 款，刑法第11條前段、第28條、第47條第1
項、第42條第3 項、第38條第1 項第2 款，判決如主文。
本案經檢察官唐先恆到庭執行職務。
中    華    民    國    98    年    11    月    24    日
                  刑事第三庭  審判長法  官  柳章峰
                                    法  官  許蓓雯
                                    法  官  顏苾涵
以上正本證明與原本無異。
如不服本判決應於收受判決後10日內向本院提出上訴書狀，並應
敘述具體理由。其未敘述上訴理由者，應於上訴期間屆滿後20日
內向本院補提理由書（均須按他造當事人之人數附繕本）「切勿
逕送上級法院」。告訴人或被害人如對本判決不服者，應具備理
由請求檢察官上訴，其上訴期間之計算係以檢察官收受判決正本
之日期為準。
                                    書記官  盧俊良
中    華    民    國    98    年    11    月    24    日
附錄本判決論罪科刑法條：
森林法第52條
（加重竊取森林主、副產物罪）
竊取森林主、副產物而有左列情形之一者，處6 月以上5 年以下
有期徒刑，併科贓額2 倍以上5 倍以下罰金：
一、於保安林犯之者。
二、依機關之委託或其他契約，有保護森林義務之人犯之者。
三、於行使林產採取權時犯之者。
四、結夥二人以上或僱使他人犯之者。
五、以贓物為原料，製造木炭、松節油、其他物品或培植菇類者
    。
六、為搬運贓物，使用牲口、船舶、車輛，或有搬運造材之設備
    者。
七、掘採、毀壞、燒燬或隱蔽根株，以圖罪跡之湮滅者。
八、以贓物燃料，使用於礦物之採取，精製石灰、磚瓦或其他物
    品之製造者。
前項未遂犯罰之。
第1 項第5 款所製物品，以贓物論，沒收之。
附表：（應沒收之物）
鏈鋸2 台、吊掛機1 台、長條木板1 片、起子1 支、板手1 支、
尖嘴鉗1 支、定滑輪1 個、鏈條1 條、火星套筒3 支、尼龍袋2
個、磨鏈條工具9 支。


司法院資訊處製作；財團法人民間司法改革基金會備份。
